【裁判字號】    89,上訴,4191
【裁判日期】    900227
【裁判案由】    重傷害等
【裁判全文】
臺灣高等法院刑事判決                          八十九年度上訴字第四一九一號
    上  訴  人
    即  被  告  丙○○
    指定辯護人  本院甲○辯護人
    上  訴  人
    即  被  告  乙○○
    選任辯護人  馮志剛
右上訴人，因重傷害等案件，不服臺灣臺北地方法院八十七年度訴字第一三０四號，
中華民國八十九年七、九月十八日第一審判決（起訴案號：臺灣臺北地方法院檢察署
八十七年度偵字第一０五二三號）提起上訴，本院判決如左：
    主      文
原判決關於乙○○、丙○○竊盜，重傷害部分及定執行刑部分均撤銷。
乙○○結夥三人以上帶兇器毀壞門扇竊盜，累犯，處有期徒刑捌月，鐵撬乙支、鉗
子乙支、螺絲起子貳支均沒收，又共同傷害人之身體，累犯，處有期徒刑捌月，應執
行有期徒刑壹年貳月，鐵撬乙支、鉗子乙支、螺絲子貳支均沒收。
丙○○結夥三人以上帶兇器毀壞門扇竊盜，處有期徒刑柒月，鐵撬乙支、鉗子乙支
、螺絲起子貳支均沒收；又共同傷害人之身體處有期徒刑柒月，又意圖為自己不法之
所有，以恐嚇使人將本人之物交付未遂，處有期徒刑陸月，應執行有期徒刑壹年陸月
，鐵撬乙支、鉗子乙支、螺絲起子貳支均沒收。
    事      實
一、乙○○前於民國八十二年間因違反麻醉藥品管理條例案件，經臺灣士林地方法院
    於八十二年十一月三十日以八十二年度易字第二七０一號判決處有期徒刑六月，
    於八十五年一月十七日甫執行完畢，竟不知悔改，仍與丙○○、丁○○三人結夥
    ，意圖為自己不法之所有，基於共同之犯意聯絡，由丁○○先行購買客觀上對於
    人之身體具有殺傷力足資為兇器之鐵撬一支、鉗子一支、螺絲起子二支，供三人
    使用，於八十七年五月三日晚間十一時許，在台北市○○○路一二二號一樓，由
    丁○○、丙○○二人先僱請不知情之鎖匠打開一樓大門鎖後，與吳旺庚會合進入
    十樓辦公室，再破壞內部房間附著門上之鎖（喇叭鎖），又著手以前述工具三人
    合力撬開由丁○○父親保管、侯信安所有之保險箱（毀損部分未據告訴），竊得
    屋內、保險箱內之古董、玉器、花瓶、傳真機等財物，據為己有後打包裝車離去
    。
二、復因不滿丁○○有三萬元之債務尚未清償，又奪其女友李佳樺，遂夥同誤會丁○○密報致為警查獲施用毒品糾紛之丙○○、真實年籍不詳之綽號「豆漿」成年男
    子，三人利用丁○○於八十七年五月十二日下午約丙○○談論密報糾紛之機會，
    基於普通傷害之共同犯意聯絡，於同日十四時許，由丁○○駕駛ＣＲ－二五０六
    號自用小客車搭載丙○○時，丙○○提議另約李佳樺及其他朋友，丁○○首肯後
    ，即先至台北市○○街接不知情之李佳樺，車行至台北縣中和市○○路○段乙○○隨即上車，改由丙○○駕駛，乙○○、李佳樺即分坐後座丁○○之左右。車輛
    轉至台北縣板橋市搭載「豆漿」後，改由「豆漿」駕駛前往新店市○○路，轉入
    路旁山徑小道溪附近山林隱密無人煙處，將丁○○拖出車外，持車上工具箱內之
    板手一支，三人輪流以手、腳、板手，圍毆丁○○之頭部、胸部、腳部，致丁○○受有(1)左側頭皮頂部撕裂傷四處：二公分、二公分、一公分、一公分；(2)左側
    脛前撕裂傷二處：（長）三×（寬）二×（深）一公分、一×○‧五公分；(3)左
    膝前瘀血傷一處，直徑三公分；(4)右膝瘀血一處，直徑二公分；(5)左胸壁鈍挫傷
    一處，長二公分；等傷。迨丁○○跪地，頭破血流後，方停止毆打，將丁○○載
    至新店市○○路加油站旁，始行離去。
三、嗣丁○○住院就醫，於出院後打電話擬向丙○○取回前ＣＲ－二五０六號自用小
    客車時，丙○○另行起意，意圖為自己不法之所有，利用丁○○餘悸猶存之機會
    藉八十七年五月十二日當天有人擬殺丁○○，為其攔阻等詞恐嚇丁○○索取新台
    幣（下同）三十萬元賠償，致丁○○心生畏懼，乃約丙○○於八十七年五月二十
    四日下午一時許，在台北市○○○路一一二號十樓，欲向丁○○之父林德欽取部
    分款項十萬元時，為事先埋伏之員警逮捕而未能得逞。
四、案經丁○○訴請臺北市政府警察局移送臺灣臺北地方法院檢察官偵查起訴。
    理      由
一、訊據上訴人即被告丙○○、乙○○就於前揭時地與丁○○共同至辦公室拿取古董
    等財物後，及將丁○○載至新店新烏路，夥同被告乙○○、「豆漿」之男子毆打
    丁○○等事實，固坦承不諱，然仍矢口否認有何參與加重竊盜、重傷害之犯行，
    於原審及本院均辯稱：至丁○○父親辦公室偷取物品乃是丁○○提議，並願以所
    得物品償還債款，方會一同前往，惟並未動手，僅一旁觀看，另將丁○○載到山
    上亦是丁○○自己同意要找地方談雙方的債款糾紛及解決密報的事情，並無限制
    丁○○的自由，當日雖然有打丁○○，但是事後有交給他五百元讓他坐計程車去
    看醫生，而丙○○並否認恐嚇取財，辯稱被捕當日係丁○○自己打電話來，稱欲
    償還欠乙○○的三萬元賭債以及伊三萬元之保釋金、四萬元之酒帳云云。
二、經查：被告丙○○與被告乙○○及丁○○三人結夥持鐵撬、鉗子、螺絲起子於前
    揭時地毀壞房門鎖進入屋內竊取古董、傳真機等物之事實，除據證人丁○○、林
    德欽陳述在卷外，且有現場照片八幀附卷可參。另被告丙○○於原審審理中亦供
    述：「：：丁○○用鐵撬時，我用手扶著保險箱，丁○○就拿一字起子和鐵撬開
    保險櫃」、「：：當天我和丁○○、乙○○三人一起進去打開保險櫃，保險櫃裡
    面沒有東西，我們就拿公司之古董、傳真機，傳真機是我拿的，丁○○拿古董，
    乙○○沒有拿東西，後來我們就一起坐上車回賓館：：」（原審卷第四十五頁正
    反面），被告乙○○於偵查中亦供承：「我承認有去丁○○的父親的公司竊取東
    西」、「（問：有無參與？）有的，我和丁○○破壞開保險箱：：」（見偵查卷
    第九八頁背面、九九頁）、「我只是去幫忙，而且我想撬開拿到東西就可還我」
    （見偵查卷第一二一頁背面），是被告丙○○有於現場參與破壞保險箱，著手偷
    竊，且係基於以偷竊物品以抵償債務之意圖至明，故被告丙○○確與被告乙○○
    、證人丁○○三人共同結夥毀壞門扇進入竊盜無訛。雖被告乙○○、丙○○事後
    翻異供稱並無偷竊云云，所辯前後矛盾，實無可採。
三、次查被告丙○○、乙○○夥同綽號「豆漿」將丁○○載至新店市○○路附近山徑
    ，持板手毆打丁○○之事實，已據告訴人丁○○指訴綦詳，並經被告丙○○自承
    ：「（問：到那裡〈指新店新烏路〉作何事？）打他（指丁○○），我用手和腳
    打他，豆漿和乙○○二人用板手（車子裡面拿的）打丁○○。：：」（見原審卷
    第四六頁），又同案被告乙○○亦供證：「是我先用手打他（指丁○○），丙○○也幫我打他，後來我就在車子前座踏墊為上拿板手打他」、「（問：有哪些人
    打他？）我、丙○○、豆漿，豆漿有在我打完把板手丟在地上之後，撿起來打丁○○的腳，之後我們就下山了，拿了五百元給他」（同卷第四八頁），是被告丙○○、乙○○共同毆打丁○○，尚無疑義。而丁○○因此受有(1)左側頭皮頂部撕
    裂傷四處：二公分、二公分、一公分、一公分；(2)左側脛前撕裂傷二處：（長）
    三×（寬）二×（深）一公分、一×○‧五公分；(3)左膝前瘀血傷一處，直徑三
    公分；(4)右膝瘀血一處，直徑二公分；(5)左胸壁鈍挫傷一處，長二公分等傷害，
    有三軍總醫院附設民眾診療服務處診斷證明書、三軍總醫院八十九年四月二十五
    日善利字第○五二一七號函及丁○○受傷照片五幀在卷可稽，堪信被告共同傷
    害之事實為真。
四、再查被告丙○○以恐嚇手段、以有人準備要殺掉丁○○等詞恐嚇丁○○，並約使
    丁○○共同前往向林德欽取款十萬元當場為警查獲等事實，業據告訴人丁○○於
    偵查中指陳「我被打住院．．．出院後我才打給丙○○．．．向他要車子」「．
    ．．對方要三十萬，才約到五月二十四日下午一點半在林森北路去拿，先拿給他
    十萬元」等情屬實（偵字一０五二三號卷第一一八頁正反面），並經被告丙○○
    證陳與丁○○約好，準備向丁○○之父林德欽欲取款十萬元，當場為警查獲等情
    無異（同卷第九九頁反面、第一００頁正面），且經證人林德欽指述無訛，並有
    做記號之十萬元千元現鈔影本、贓物認領報館單在卷可參，且據八十七年五月十
    九日電話「00000000」之監聽紀錄，可知：被告丙○○係以前揭事實欄
    (三)之事項，暗示證人丁○○有人要將其「做掉」（指殺害），為被告丙○○幫忙
    始如此，要求以三十萬元解決等情，此有台北市政府警察局刑事警察大隊偵二隊
    執行通訊監察案件五月十九日譯文表（見偵查卷第一四四頁），亦與證人丁○○
    、林德欽所述相合，堪信為真。雖被告丙○○辯稱係欠款云云，然被告丙○○於
    初於警局偵訊中稱：「（問：那為何你於昨〈二十四日〉日出面向林父取款壹十
    萬元？）那是丁○○主動打給我，表示要賠償我，而約我前往取款」、「（問：
    你與被害人丁○○之間關係？之間是否有仇恨或財務糾紛？）：：在今〈八十七
    〉年四月初，丁○○出賣我及友人綽號『豆漿』者，致二人遭警察人員帶回詢問
    ，事後我向林求證，他亦坦承並口頭願意賠償我十五萬元」（分別見偵查卷第第
    六頁背面、第三頁），然於承辦檢察官偵訊時則稱：「十萬元是丁○○主動打電
    話來要主動解決我、乙○○及他之間的賭債問題：：」（見偵查卷第九九頁背面
    、第一○○頁）、「三萬元是我的交保金、二、三萬是林某簽的酒帳、還有他欠
    我的錢」，再於原審審理時則又改口：「是丁○○主打電話給我的，他告訴我要
    還給我十萬元，三萬元是乙○○的，三萬元是保證金，另四萬元是酒帳」（見原
    審卷第四七頁），況衡諸常情，證人丁○○亦無理由賠償被告丙○○之交保金，
    故被告丙○○就事發當日究何向林家拿取十萬元之原因，數度翻異，前後矛盾，
    又與常情不合，所辯顯不足採，堪認其恐嚇取財之事實，亦屬不假。綜上所述，
    本件事證明確，被告犯行均堪認定。
五、鐵撬為金屬材質，質地厚實，且具一定重量，若持之敲擊人體，得輕易折損人骨
    ，而鉗子、螺絲起子等器具，前端堅硬尖銳，持以使力即可戳穿人體膚肉，故上
    開物品在客觀上均足對人之身體、生命構成威脅，自屬兇器之一種；次按櫃子或
    衣櫥上附加之鎖，係該櫃子或衣櫥之附屬物，不能認為刑法第三百二十一條第一
    項第二款所規定之「安全設備」（最高法院五十五年台上字第五四七號判例及四
    十一年台非字第十一號判決暨司法院七十年十一月二十四日（七十）廳刑一字第
    一二○五號函研究意見參照），至於保險箱，如係定著於不動產（如時下銀行或
    信託公司專設出租之保險箱）或體積重大難以移動者，依社會通常觀念，係專為
    防盜用之設備，故無論毀壞該保險箱本身，或其附屬之鎖而行竊，均應成立毀壞
    安全設備之加重竊盜罪（最高法院六十四年台上字第二○九九號判決及六十七年
    台上字第二一一六九號判決參照）；如係小型而可輕易移動者，即難認為安全設
    備。查本件被告竊取之保險櫃為可移動者非定著不動產、重大難以移動之型式，
    此有保險櫃照片在卷可參（見偵查卷第一七六頁），揆諸前揭說明，此保險櫃尚
    與刑法第三百二十一條之「其他安全設備」有別，併此敘明。核被告丙○○、乙○○夥同丁○○共同行竊（丁○○部分未據其父告訴），二人就竊取財物部分係
    犯刑法第二百二十一條一項第二款、第三款、第四款之結夥三人以上攜帶兇器毀
    壞門扇竊盜罪，就傷害丁○○部分係犯刑法第二百七十七條第一項之傷害罪，又
    被告丙○○、乙○○及綽號「豆漿」者三人以徒手及板手毆打被害人丁○○，而
    造成如事實欄所載之傷勢，惟其頭皮雖有四處撕裂傷，但均屬表皮傷且傷勢不重
    ，其餘則屬膝部或胸壁之瘀血傷或鈍挫傷，若被告欲使被害人受重傷，以彼等年
    富力強，三人聯手毆打，其傷勢又何僅止於？況被害人受傷後尚自行坐計程車前
    往醫院就醫，經醫師診斷除前開外傷外，並無骨折，肌腱及神經組織亦無明顯之
    損傷，有前開三軍總醫院診斷證明書及函附卷可佐，益見其傷勢不重，顯然被告
    尚無使被害人受重傷之故意，檢察官以刑法第二百七十八條第三項、第一項之使
    人受重傷未遂罪起訴，尚有未洽，此部分起訴法條應予變更，又丙○○以丁○○
    被毆後餘悸尚存，復以被毆時有人擬做掉伊為詞恐嚇，使丁○○心生畏怖，交付
    金錢財物，然未得逞之行為，係犯刑法第三百四十六條第三項、第一項之恐嚇取
    財未遂罪。並按既遂犯之刑減輕之。被告丙○○、乙○○及綽號「豆漿」之成年
    男子三人間，就普通傷害及被告丙○○、乙○○與丁○○就加重竊盜部分，有犯
    意聯絡與行為分擔，均為共同正犯。被告乙○○曾受有期徒刑之執行完畢，有台
    灣高等法院檢察署刑案紀錄簡覆表附卷可參，五年內再犯本件之罪，為累犯，應
    加重其刑。又被告乙○○所犯加重竊盜，普通傷害及被告丙○○所犯上開二罪及
    恐嚇取財罪，均犯意各別，行為互殊，應分論併罰。
六、原審就被告乙○○、丙○○竊盜及傷害部分據以論罪科刑固非無見，惟查被告丙○○、乙○○夥同丁○○結夥三人竊盜，原判決未論以共同正犯尚有未洽，又被
    告並無使被害人丁○○受重傷之犯意，原判決論以重傷未遂，亦有可議，至被害
    人丁○○係主動與被告前往新店新烏路之山徑小道，其間並無妨害自由情事，原
    判決併論以剝奪行動自由罪，亦非允洽，另丙○○藉詞有人原欲做掉丁○○恐嚇
    並欲使丁○○交付財物，應係另行起意，原判決認與傷害罪間有方法結果關係，
    為裁判上一罪而從重處斷，尚有違誤，被告乙○○上訴意旨否認竊盜，丙○○否
    認竊盜及恐嚇取財固無足取，但二人坦承毆打被害人成傷並指摘原判決此部分不
    當，則有理由，原判決復有前揭可議之處，應由本院將原判決此部分撤銷改判。
    爰審酌被告丙○○與乙○○正值壯年，有完全之謀生能力，竟不事生產，為求小
    利，竟結夥三人並持兇器竊盜，再為男女私情糾葛、小額債務關係，共同持板手
    毆打被害人，毆打後又棄置山區不顧，雖其圖謀之金錢利益非鉅，並與被害人丁○○達成和解，然於法院審理中尚不覺理曲，不思知悔悟，並衡量被告其餘之犯
    罪手段、程度、品行、生活狀況、智識程度、犯罪之動機、目的、犯罪所生之危
    害、犯罪後之態度等一切情狀，分別量處如主文所示之刑，並各定應執行之刑，
    以示懲儆。末查行竊所用之鐵撬、鉗子、螺絲起子雖未扣案，但不能證明業已滅
    失，且係供犯罪所用之物且屬結夥三人出資購買、所有，業據其等供承在卷，爰
    依刑法第三十八條第一項第二款宣告沒收。另前揭板手非被告丙○○或共犯被告
    乙○○或「豆漿」所有，非應沒收之物，爰不予沒收，併此敘明。
七、分訴意旨另以：被告乙○○、丙○○夥同「豆漿」者三人利用丁○○於八十七年
    五月十二日下午約丙○○談論密報糾紛之機會，於同日下午四時許，由丁○○駕
    駛ＣＲ—二五○六號自用小客車搭載丙○○時，丙○○提議另約李佳樺及其他朋
    友，使丁○○不疑有他，首肯後，即先至台北市○○街接不知情之李佳樺，車行
    至台北縣中和市○○路○段乙○○隨即上車，由丙○○駕駛，乙○○、李佳樺即
    分坐後座左右，將丁○○夾在中間，使丁○○無法自由下車離去，剝奪丁○○之
    行動自由。因認被告乙○○、丙○○尚有犯刑法第三百零二條第一項之剝奪行動
    罪嫌云云。訊據被告丙○○均矢口否認有妨害丁○○自由等語，原審質之被害人
    丁○○供陳「五月十二日．．．見了面之後就去接李佳樺，由我開車．．．車子
    就開到中和，丙○○說車子給李佳樺開車，我坐到後面，丙○○去開車，車子後
    來又到板橋去接豆漿，最後決定到烏來去．．．」等語（原審卷第八十六頁），
    是被害人丁○○一開始並未受到任何壓迫，雖後來有換人開車而坐到後座，但依
    丁○○之供述，其座位乃自然依序而坐，並無特別安排，被害人直覺上亦無覺得
    不妥，不能以其座位正巧是後座中間遽認被挾制。證人即同行之李佳樺於原審亦
    證稱丁○○自由沒有受限制，乙○○上車時他沒說要走，而且中途在中和，景美
    均有遇到臨檢云云（同卷第六十六頁），足見被害人係志願與被告同行，否則其
    在換人開車時自可要求離去，或遇臨檢時求救，雖後來車子開到新店新烏路山徑
    小道，被告有毆打被害人，但此縱為被告事先預謀，但既不為被害人所知，尚不
    能因後來被毆遽以推定其同行即係被挾持所致。此外復查無其他積極證據足以證
    明被告尚有妨害自由犯行，惟公訴人既認與前開傷害部分有裁判上一罪關係，自
    不另為無罪之諭知。
據上論斷，應依刑事訴訟法第三百六十九條第一項前段、第三百六十四條、第二百九
十九條第一項前段、第三百條，刑法第二十八條、第三百二十一條第一項第二、三、
四款、第二百七十七條第一項、第三百四十六條一、三項、第二十六條前段、第四十
七條、第五十一條第五款，罰金罰鍰提高標條例第一條前段，判決如主文。
本案經檢察官呂光華到庭執行職務。
中      華      民      國     九十     年      二      月    二十七    日
                            臺灣高等法院刑事第二十五庭
                                審判長法  官  許  國  宏
                                      法  官  林  勤  勤
                                      法  官  洪  光  燦
右正本證明與原本無異。
傷害部分檢察官得上訴。
恐嚇取財部分被告丙○○如不服本判決應於收受送達後十日內向本院提出上訴書狀，
其未述上訴之理由者並得於提起上訴後十日內向本院補提理由書（均須按他造當事人
之人數附繕本）。
其他不得上訴。
                                      書記官  張  永  富
中      華      民      國     九十     年      三      月      二      日
附錄：本案論罪科刑法條全文
刑法第三百二十一條
犯竊盜罪而有左列情形之一者，處六月以上五年以下有期徒刑：
一、於夜間侵入住宅或有人居住之建築物、船艦或隱匿其內而犯之者。
二、毀越門扇、牆垣或其他安全設備而犯之者。
三、攜帶兇器而犯之者。
四、結夥三人以上而犯之者。
五、乘火災、水災或其他災害之際而犯之者。
六、在車站或埠頭而犯之者。
前項之未遂犯罰之。
刑法第二百七十七條
傷害人之身體或健康者，處三年以下有期徒刑，拘役或一千元以下罰金。
犯前項之罪，因而致人於死者，處無期徒刑或七年以上有期徒刑，致重傷者，處三年
以上、十年以下有期徒刑。
刑法第三百四十六條
意圖為自己或第三人不法之所有，以恐嚇使人將本人或第三人之物交付者，處六月以
上五年以下有期徒刑，得併科一千元以下罰金。
以前項方法得財產上不法之利益或使第三人得之者，亦同
前二項之未遂犯，罰之。


司法院資訊處製作；財團法人民間司法改革基金會備份。
